【裁判字號】    97,交附民,11
【裁判日期】    970401
【裁判案由】    過失致死
【裁判全文】
臺灣高等法院刑事附帶民事訴訟判決    97年度交附民字第11號
原      告  甲○○
被      告  乙○○
上列被告因過失致死案件（97年度交上易字第51號），原告提起
附帶民事訴訟，請求損害賠償，本院判決如下：
   主  文
被告應給付原告新臺幣捌拾萬元。
原告其餘之訴駁回。
   事  實
甲、原告方面：
一、聲明：
(一)、被告應給付原告新臺幣（下同）九十萬元。按原告原請求二
    百四十萬元，及自起訴狀繕本送達被告翌日起至清償日止，
    按年息百分之五計算之利息。嗣於民國（下同）97年3月18
    日本院行言詞辯論時，減縮聲明為請求九十萬元，利息部分
    不請求。原告所為訴之變更，依民事訴訟法第255條第1項第
    3 款及同法第446條第1項但書之規定，其所為屬訴之減縮，
    應予以准許，合先敘明。
二、陳述：
(一)、被告侵權行為之事實引用刑事判決書所載被告之犯罪事實之
    記載。被告無照駕駛又違規超速行駛，肇事過失致死，被告
    應賠償喪葬費與給付陳順治之父母精神慰問金等金額共九十
    萬元。訴訟費用由被告負擔。
乙、被告方面：
一、聲明：願意給付八十萬元，只是要分期。
   理  由
一、原告主張被告犯有過失致死罪，業經本院97年度交上易字第
    51號刑事案件審理，經綜合全辯論意旨，認定上揭犯罪屬實
    ，判決被告過失致死罪刑，該案所認定之事實略為：「乙○
    ○之小型車駕駛執照業經註銷，猶於96年3月12日上午8時50
    分許，無照駕駛車牌號碼Q3-7125號自小貨車，沿宜蘭縣冬
    山鄉○○路○段由南往北方向行駛，行經義成路與永安路交
    岔口時，本應注意車前狀況，隨時採取必要之安全措施，並
    遵守該路段限速50公里之規定，且該時天氣晴、日間自然光
    線，路面為平坦、乾燥之柏油道路，無缺陷或障礙物，視距
    良好，並無不能注意之情事，竟疏未注意，貿然以每小時60
    公里之速度行經前開交岔路口，致其自小貨車右前車頭與同
    向前方陳順治騎乘之腳踏車發生碰撞，陳順治彈起再撞擊乙
    ○○自小貨車右前方擋風玻璃後落地，因顱內出血，送醫不
    治死亡。乙○○肇事後，於有偵查犯罪權限之公務員發覺前
    ，主動報警並坦承其為肇事人，而自願接受裁判。案經陳順
    治之兄長甲○○訴請及臺灣宜蘭地方法院檢察署檢察官據報
    相驗自動檢舉偵查起訴」，有該案卷證資料可稽，原告主張
    援用上開刑事判決所認定之事實及證據，應屬可採，從而原
    告主張被告犯罪致支出喪葬費之損害等情，可認為真實。
二、按因犯罪而受損害之人，於刑事訴訟程序得附帶提起民事訴
    訟，對於被告及依民法負賠償責任之人，請求回復其損害。
    又法院認為原告之訴不合法或無理由者，應以判決駁回之；
    認為原告之訴為有理由者，應依其關於請求之聲明，為被告
    敗訴之判決，刑事訴訟法第487條第1項、第502條第1項、第
    2項分別定有明文。又不法侵害他人致死者，對於支出醫療
    及增加生活上需要之費用或殯葬費之人，亦應負損害賠償責
    任。被害人對於第三人負有法定扶養義務者，加害人對於該
    第三人亦應負損害賠償責任。第193條第2項之規定，於前項
    損害賠償適用之。民法第192條亦有明文。
三、原告所陳請求支出喪葬費等損害共九十萬元，被告已經於言
    詞辯論時陳稱願意給付原告八十萬元（其雖另稱要求分期給
    付，然係履行方式之問題），按「民事訴訟法第384條所謂
    為訴訟標的之認諾，乃指被告對于原告依訴之聲明所為關于
    某法律關係之請求，向法院為承認者而言，其承認須於言詞
    辯論時為之，始生訴訟法上認諾之效力（44年台上字第843
    號）」，「上訴人既於言詞辯論時為訴訟標的之認諾，法院
    即應不調查被上訴人所主張為訴訟標的之法律關係是否果屬
    存在，而以認諾為該上訴人敗訴之判決基礎（45年台上字第
    31號）」，從而，原告請求被告賠償八十萬元部分，為有理
    由，應予准許。
四、原告請求逾被告認諾給付之八十萬部分（十萬元），因原告
    未為舉證（原告所舉證之喪葬費用證明單據，其總金額低於
    八十萬元），而「主張法律關係存在之當事人，僅須就該法
    律關係發生所須具備之特別要件，負舉證之責任，至於他造
    主張有利於己之事實，應由他造舉證證明（48年台上字第88
    7號）」，「民事訴訟如係由原告主張權利者，應先由原告
    負舉證之責，若原告先不能舉證，以證實自己主張之事實為
    真實，則被告就其抗辯事實即令不能舉證，或其所舉證據尚
    有疵累，亦應駁回原告之請求（17年上字第917號）」，且
    不法侵害他人致死者，被害人之父、母、子、女及配偶，雖
    非財產上之損害，亦得請求賠償相當之金額。民法第194條
    亦有明文，是原告即不得為被害人陳順治之父母請求精神慰
    問金，綜上，原告此十萬元部分之請求為無理由，應予駁回
    。
五、按刑事訴訟之第二審判決不得上訴於第三審法院者，對於其
    附帶民事訴訟之第二審判決，得上訴於第三審法院，但應受
    民事訴訟法第466條之限制。又對於財產權訴訟之第二審判
    決，如因上訴所得受之利益，不逾新臺幣一百五十萬元者，
    不得上訴。分別為刑事訴訟法第506條第1項、民事訴訟法第
    466條第1項所明定。本件附帶民事請求，因上訴所得受之利
    益，不逾上開法條所定之標準，經本院判決後即告確定，自
    無聲請宣告假執行之實益，本院亦無就原告勝訴部分依民事
    訴訟法第389條第1項第5款規定，依職權酌定相當擔保金額
    宣告假執行之必要。又訴訟費用並未在刑事訴訟法第491條
    準用之列，自毋庸命當事人負擔，附此敘明。
據上論結，本件原告之訴為一部有理由，一部無理由，依刑事訴
訟法第502條第1項、第2項、第490條前段，判決如主文。
中    華    民    國    97    年    4     月    1     日
                  刑事第十二庭  審判長法  官  蔡永昌
                                      法  官  陳榮和
                                      法  官  施俊堯
以上正本證明與原本無異。
不得上訴。
                                      書記官  顧哲瑜
中    華    民    國    97    年    4     月    2     日


司法院資訊處製作；財團法人民間司法改革基金會備份。
